【裁判字號】    98,抗,1557
【裁判日期】    981030
【裁判案由】    假扣押
【裁判全文】
臺灣高等法院民事裁定                  98年度抗字第1557號
抗  告  人  甲○○
            乙○○
上列抗告人與相對人中央存款保險股份有限公司間因假扣押事件
，抗告人對於中華民國98年7月9日臺灣臺北地方法院98年度裁全
字第4663號裁定提起抗告，本院裁定如下：
    主  文
抗告駁回。
抗告訴訟費用由抗告人負擔。
    理  由
一、本件相對人中央存款保險股份有限公司主張：債務人游淮銀
    為案外人富隆集團之總裁，該集團旗下以游淮銀配偶、親屬
    及員工名義另成立案外人富隆綜合證券股份有限公司（下稱
    富隆證券公司）、弘勝投資股份有限公司（下稱弘勝公司）
    、台大國際投資股份有限公司（下稱台大公司）、豐全開發
    有限公司（下稱豐全公司）、寶祥實業建設股份有限公司（
    下稱寶祥公司）等。游淮銀前以弘勝公司法人代表之名義參
    與案外人臺東區中小企業銀行股份有限公司（下稱臺東中小
    企銀，現由相對人接管）之營運，並自民國83年至89年間陸
    續擔任臺東中小企銀之董事長及常務董事，債務人張東明、
    陳光東、蕭廷焜分別以弘勝公司及台大公司之法人代表名義
    擔任臺東中小企銀常務董事、董事兼總經理等職務，債務人
    鄭俊哲則擔任臺東中小企銀台北分行經理，上開債務人均係
    受臺東中小企銀及其股東之委託，處理營運及徵信貸放業務
    之人，負有善良管理人之注意義務，且應忠實執行受託業務
    。另債務人游銀銅（即游淮銀胞弟）為案外人富隆開發股份
    有限公司（下稱富隆開發公司）實際負責人、債務人游大和
    （即游淮銀堂兄弟）為寶祥公司負責人、債務人即抗告人甲
    ○○為寶祥公司執行副總經理及案外人偉林開發股份有限公
    司（下稱偉林開發公司）實際負責人、債務人即抗告人乙○
    ○為寶祥公司協理、債務人楊志健為偉林開發公司法定代理
    人、債務人連聰德為豐全公司法定代理人，案外人劉志煌及
    謝永源則分別為案外人億昌工程股份有限公司法定代理人及
    工地主任，均係於游淮銀旗下富隆集團任職之利害關係人。
    游淮銀於84年間曾利用富隆集團內持股控制關係操控臺東中
    小企銀董事會及授信審核小組之運作，將該行鉅額資金非法
    貸予其集團旗下各公司運用，中央主管機關財政部雖於85間
    函令臺東中小企銀此後重大授信案件均須經伊即輔導人之同
    意始得放貸，詎游淮銀與包含抗告人在內之前揭債務人，基
    於共同侵害臺東中小企銀權利之故意，於臺東中小企銀88年
    1月28日常務董事會中強行通過臺東中小企銀對於偉林開發
    公司高達新台幣（下同）5億9650萬元之違法貸款，偉林開
    發公司嗣因無力償還而於89年9月23日起停止繳息，終致臺
    東中小企銀受有嚴重損害。抗告人甲○○、乙○○為套取臺
    東中小企銀之資金以供寶祥公司運用，另於88年間以劉志煌
    及謝永源購買不動產為由，明知該二人財力不足，使臺東中
    小企銀授信人員陷於錯誤，核貸共計8110萬元供寶祥公司調
    度使用，亦使臺東中小企銀受有嚴重損失，債務人上開犯行
    業經臺灣臺東地方法院檢察署檢察官提起公訴（95年度偵字
    第2709號），自應依法對於臺東中小企銀負債務不履行及侵
    權行為損害賠償責任，伊受行政院金融重建基金之委託辦理
    臺東中小企銀之賠付事宜，業已賠付68億9999萬9999元，並
    已取得臺東中小企銀對於前揭債權人之損害賠償請求權，自
    得以自己名義向前揭債務人為損害賠償之請求，債務人基於
    共同侵害臺東中小企銀之故意，從事違法放貸之行為，致使
    臺東中小企銀受有共計6億776 0萬元之損害（5億9650萬元
    ＋8110萬元＝6億7760萬元），此已非常人所能負擔，且游
    淮銀及抗告人所有之不動產均已設定最高限額抵押權，又無
    銀行存款及薪資收入，足見債務人財產均有變動及脫產之虞
    ，如不即刻進行保全程序，恐有日後不能強制執行或執行顯
    有困難，爰依民事訴訟法第522條、第523條及行政院金融重
    建基金設置及管理條例第17條第3項之規定，請求裁定准予
    伊免供擔保，於3億元之範圍內對於債務人游淮銀、游銀銅
    、游大和、張光明、陳光東、蕭廷焜、鄭俊哲、甲○○、乙
    ○○、楊志健、連聰德之財產予以假扣押等語，並提出臺灣
    臺東地方法院檢察署95年度偵字第2709號起訴書、土地及建
    物登記謄本、抗告人財產狀況清單等證據，以為釋明（分別
    見原法院卷，31至42頁、本院卷，45至70頁）。
二、按行政院金融重建基金依該基金設置及管理條例規定辦理賠
    付後，在其賠付之限度內，取得該金融機構對其負責人、職
    員因委任或僱傭契約所生之債務不履行損害賠償請求權或侵
    權行為損害賠償請求權，與其職務保證人、保證保險人及共
    同侵權行為人之損害賠償請求權。中央存款保險股份有限公
    司（即相對人）得於該基金授與訴訟實施權後，以自己之名
    義，對前項所列應負賠償責任之人提起民事訴訟或聲請承當
    訴訟，依前項規定聲請假扣押時，得免提供擔保，行政院金
    融重建基金設置及管理條例第17條定有明文。查相對人主張
    其已取得行政院金融重建基金之授權，得以自己名義提起對
    抗告人等人之損害賠償訴訟，有訴訟實施權授權書（見原法
    院卷，12頁）附卷可稽。按假扣押為民事訴訟保全程序之一
    種，係在本案訟爭尚未判決確定以前，預防將來債權人勝訴
    後，不能強制執行或難於執行而設，相對人既得以自己名義
    對於包含抗告人在內之全體債務人請求損害賠償，則其據此
    聲請本件假扣押，自無當事人不適格可言。又相對人主張因
    抗告人與游淮銀等共同侵權行為，致臺東中小企銀受有損害
    ，行政院金融重建基金並已賠付68億9999萬9999元而取得對
    包含抗告人在內全體債務人之債權，已據相對人提出前開臺
    灣臺東地方法院檢察署95年度偵字第2709號起訴書及概括讓
    與及承受合約以為釋明。再者，相對人主張抗告人甲○○已
    將其所有不動產設定高額抵押權，抗告人2人均無銀行存款
    及薪資收入，若不即時扣押恐無法確保債權等情，亦據其提
    出土地登記簿謄本、抗告人財產狀況清單等證據，以為釋明
    （見本院卷，49頁至70頁），是相對人依前開規定，聲請對
    抗告人之財產為假扣押，尚無不合。
三、抗告人雖以：依相對人所提出之前開起訴書第7頁第4行起至
    第9頁第7行止之記載，抗告人係由外對臺東中小企銀為詐欺
    行為，非臺東中小企銀內部之負責人、職員、保證人，非行
    政院金融重建基金設置及管理條例第17條第1項所定請求權
    之義務人，又抗告人與其他債務人犯罪事實及行為均有不同
    ，各自獨立，其間並無共同侵權行為之存在，相對人顯不能
    依同條例規定，對抗告人聲請本件假扣押等語為辯。然抗告
    人係與游淮銀、張光明等臺東中小企銀董事、楊志健等人共
    謀，先由抗告人甲○○與楊志健協議，由楊志健登記為偉林
    公司之負責人，再由抗告人2人共同指示楊志健填寫不實收
    之個人資料、抗告人乙○○製作偉林開發公司不實增資計劃
    等申請文件，並指示楊志健偽作股東會授權楊志健申請貸款
    之紀錄，向臺東中小企銀詐得5億9650萬元之事實，已提出
    前開起訴書以為釋明（起訴書犯罪事實欄三，第5頁），抗
    告人辯稱其僅有上開起訴書第7頁第4行起至第9頁第7行止之
    行為云云，為不可採。又依前開事實，抗告人顯與臺東中小
    企銀之負責人游淮銀及張光明等臺東中小企銀董事，有共同
    侵權行為之關係，依同條例第17條第1項規定，行政院金融
    重建基金亦得對抗告人請求損害賠償，抗告人辯稱其非共同
    侵權行為人，無同條例第17條之適用，並不足採，是原裁定
    准許相對人之聲請，尚無不合，抗告意旨指摘原裁定不當，
    聲明廢棄，為無理由，應駁回其抗告。
四、據上論結，本件抗告為無理由。爰裁定如主文。
中    華    民    國    98    年    10    月    30    日
                    民事第七庭
                        審判長法  官  鄭三源
                              法  官  邱  琦
                              法  官  呂太郎
正本係照原本作成。
本裁定除以適用法規顯有錯誤為理由外，不得再抗告。如提起再
抗告，應於收受後10日內委任律師為代理人向本院提出再抗告狀
。並繳納再抗告費新台幣１千元。
中    華    民    國    98    年    11    月    4     日
                              書記官  黃千鶴

司法院資訊處製作；財團法人民間司法改革基金會備份。
